【裁判字號】    89,重訴,1009
【裁判日期】    900809
【裁判案由】    侵權行為損害賠償
【裁判全文】
臺灣臺北地方法院民事判決  八十九年度重訴字第一○○九號
    原      告    乙○○
    被      告    甲  ○
右當事人間請求侵權行為損害賠償事件，本院判決如左：
    主    文
被告應給付原告新台幣伍佰萬元及自民國八十九年六月九日起至清償日止，按週年利
率百分之五計算之利息。
原告其餘之訴駁回。
訴訟費用由被告負擔二分之一，餘由原告負擔。
本判決原告勝訴部分於原告以新台幣壹佰陸拾陸萬柒仟元供擔保後，得假執行；但被
告如於假執行程序實施前，以新台幣伍佰萬元為原告預供擔保，得免假執行。
原告其餘假執行之聲請駁回。
    事    實
甲、原告方面：
一、聲明：
（一）被告應給付原告新台幣（下同）一千萬元及自起訴狀繕本送達即民國八十九年
      六月九日起至清償日止，按週年利率百分之五計算之利息。
（二）被告應於中國時報、聯合報、自由時報、台灣日報第一版下半版，各刊登一日
      如附件所示之道歉啟示。
（三）原告願供擔保，聲請宣告假執行。
二、陳述：
（一）被告自八十八年九月九日起至八十九年三月十七日止主持環視多媒體股份有限
      公司（下稱環視公司）經營之環球電視台晚上九時至十時「挑戰甲○」節目，
      另自八十九年三月十八日起至八十九年四月六日止在同台同時段主持「甲○挑
      戰」節目。原告係持有環視公司百分之九九．九七股份之全民電通投資股份有
      限公司（下稱全民公司）之董事長，與被告並為多年之友人，詎被告罔顧事實
      ，且不念賓主關係及朋友之情，竟於八十九年三月三十一日及自八十九年四月
      三日起至同年月六日止，於其所主持之「甲○挑戰」節目中虛構事實，惡意誹
      謗原告，致原告之名譽受損。又在電視節目上公然宣布原告住家電話、行動電
      話及及住家地址，鼓動聽眾打電話及寫信至原告家中騷擾，侵害原告之隱私權
      ，致使原告住家安全遭受威脅，電話及住家均無法自由使用，自由權亦遭受侵
      害。其詳說明如次：
  １、八十九年三月三十一日，被告虛構事實，誣指原告與連方瑀見面談話之後，屈
      從連方瑀與國民黨之願望，開始意圖消滅環球電視台，另亦受民進黨影響，而
      加強消滅環球電視台之動機及意願，意圖迫害言論自由。事實上，環視公司雖
      經被告與吳子嘉等密謀掏空，致使環球電視台營運上陷入困境，惟經原告多方
      之努力，環球電視台迄今仍屹立不搖，繼續存在，由此推知，原告何來消滅環
      球電視台之意圖？被告所謂原告意圖消滅環球電視台之說，無非在動搖員工之
      工作士氣，並阻止他人之投資奧援。被告在節目中對原告之誹謗言論，將一輩
      子為台灣爭取言論自由之原告誣指為迫害言論自由之徒，已侵害原告之名譽權
      。又原告之電話號碼願意給何人知悉，應由原告本人自由決定，被告無權擅自
      在電視節目上公布，惟被告在對原告進行誹謗後，意猶未足，更進一步在電視
      節目上公布原告之電話，公然鼓動聽眾打電話向原告抗議騷擾，迫得原告無法
      自由使用原有電話，亦已侵害原告之自由權。
  ２、八十九年四月三日，被告再度虛構事實，誣指原告以入閣為交換條件，與中華
      民國第十任總統當選人陳水扁先生共同密謀消滅環球電視台，聯合迫害言論自
      由，做箝制、打壓、扼殺言論自由之殺手，並誣指原告「偽造文書，多一條罪
      狀」，凡此均已侵害原告之名譽權。又在電視節目上公布原告住家電話及行動
      電話號碼，公然鼓動聽眾打電話至原告住家電話及行動電話騷擾，侵害原告之
      隱私權，致使原告家中安全遭受威脅，電話及住家均無法自由使用，自由權亦
      受侵害。
  ３、又環視公司董事長係於八十九年四月二十六日始變更為許榮棋，在此之前之董
      事長為巴燕達魯，故環視公司新聞部經理李永萍於八十九年四月一日被巴燕達
      魯董事長依職權公告解職，並無不合，惟甲○於四月三日當天接下來之節目與
      李永萍對話時，竟在電視上誣指巴燕達魯於八十九年四月一日已非環視董事長
      ，李永萍之解任係由於原告偽造文書所致，果真如此，李永萍何以會依偽造之
      文書離職？其邏輯論理不通，所言純屬虛構已不攻自破，惟其竟如此肆無忌憚
      ，公然誣賴原告偽造文書，破壞原告之名譽。又被告於其答辯暨辯論意旨狀中
      稱，吳子嘉對原告偽造文書之行為，已提出告發在案，故被告稱原告偽造文書
      具有事證，並非被告所捏造誣攀云云，惟經證人吳子嘉於九十年三月二十八日
      出庭時證稱，其並未對原告提出偽造文書之告發，顯見被告所言均未經查證，
      即恣意於傳播媒體上散佈不實之言論，其行為實已嚴重破壞原告之名譽。
  ４、八十九年四月四日，被告又無憑無據，憑空捏造事實，誣指原告與陳水扁配合
      來「搶」環球電視台，甚至消滅這個電視台。又在該電視節目上公開宣布原告
      之住家地址，鼓動聽眾寫信騷擾原告，侵害原告之隱私權，並對於原告住家之
      安全造成莫大之威脅，亦妨害原告住家之自由權。
  ５、八十九年四月五日被告繼續無憑無據，憑空捏造事實，明知立法委員許榮淑因
      與原告個性不合，已經協議分居，亦明知許榮淑女士擔任立法委員，社會地位
      崇高，其個人理財能力甚佳，經濟狀況良好，為眾所週知之事實，且依公職人
      員財產申報表所示，許榮淑名下有多筆土地、房屋等不動產，個人儲蓄新台幣
      一百四十餘萬元，並有四十多萬元之股票；此外，其立法委員每月收入亦在四
      十萬元以上。惟被告竟在節目中偽稱許榮淑很窮沒有錢，卻遭原告惡意遺棄，
      製造原告無情無義之假相。雖被告於其答辯暨言詞辯論意旨狀中辯稱，前述言
      論係被告與許榮淑女士、吳子嘉一起吃飯時，由許榮淑女士所告知，惟經證人
      吳子嘉於庭訊時證稱，其與許榮淑女士、被告僅談些一般性的問題，證人在場
      時許榮淑女士並無上述言論，且其安排許榮淑女士擔任環球電視台之顧問並非
      出於同情其窮困，而係關於某些特定議題的合作事宜，原告亦未抗議或要求其
      斷絕許榮淑女士之顧問費，故被告於其答辯及言詞辯論意旨狀中稱吳子嘉為許
      榮淑女士安排擔任顧問係因原告惡意遺棄許榮淑女士，且許榮淑女士很窮，所
      以以此聊做補貼等語，實為無稽之談。被告又宣稱原告與陳水扁先生配合要消
      滅環球電視台，做箝制、打壓及扼殺言論自由的殺手，並以「縮頭烏龜」、「
      小人」等字眼，在電視節目上公然侮辱原告，侵害原告之名譽權。又在該電視
      節目上公開宣布原告之住家電話及行動電話，鼓動聽眾打電話騷擾原告，侵害
      原告之隱私權，並妨害原告使用住家電話及行動電話之自由權。
  ６、被告以上侵害行為詳如附件一。
（二）按新修正之民法債編於八十九年五月五日開始施行，被告之行為係於新法施行
      前發生，依修正前之民法第一百九十五條第一項規定，不法侵害他人之名譽、
      自由者，雖非財產上之損害，亦得請求賠償相當之金額。其名譽被侵害者，並
      得請求回復名譽之適當處分。原告雖身為公眾人物而可受公評，惟公眾人物之
      可受公評須有前提事實，而被告對其於「甲○挑戰」節目中所述原告之行為，
      均無法明確舉證，且對於其個人「想像」、「推測」之事，亦未經查證即以「
      此為事實」之口吻於電視節目中大肆宣揚，被告前述行為已故意侵害原告之名
      譽、自由等權利，依法自應負損害賠償責任。又新修正民法第一百九十五條第
      一項規定，不法侵害他人之名譽、自由、隱私者，被害人雖非財產上之損害，
      亦得請求賠償相當之金額。新修正債編施行法第九條規定，修正之民法第一百
      九十五條之規定，於民法債編修正施行前，不法侵害他人隱私者，亦適用之。
      又依台灣高等法院八十七年上字第七十六號判決：「所謂隱私權，乃係不讓他
      人無端地干預其個人私的領域的權利，此種人格權，乃是在維護個人尊嚴、保
      障追求幸福所必要而不可或缺者。人的尊嚴是憲法體系的核心，人格權為憲法
      的基石，是一種基本權利。」個人在其日常生活或其社會活動中，均有不願他
      人知悉之隱私。個人私生活之隱私，若遭受他人無端地妨害，致而洩漏於眾，
      則個人之隱私權將遭受破壞，個人生活將呈不安之狀態，精神亦將痛苦不堪，
      故新修正民法第一百九十五條第一項特將隱私權納入保護之範圍，以符憲法保
      障人性尊嚴之旨。而於個人主義盛行且犯罪率年年遽增之現代社會，個人住家
      資訊實為隱私權保護之範圍，蓋家庭係現代人於忙碌生活下之避風港，家庭生
      活之安寧不容他人任意打擾破壞，故個人住家資訊之保密，他人應予尊重，此
      實為現代社會政治、經濟或一般社交往來中均需遵行之規範。查被告恣意於大
      眾傳播媒體中多次公開原告住家電話、地址及行動電話號碼等，並公然鼓動聽
      眾打電話至原告住家電話及行動電話騷擾，致使原告家中安全遭受威脅，電話
      及住家均無法自由使用，被告之行為實已嚴重侵害原告之隱私權及自由權。雖
      被告於其答辯狀中辯稱，其在節目中公布原告之電話號碼，目的是要人民向民
      意代表「陳述或請願」、「表達民意」，故非侵害原告之隱私權云云，惟民眾
      若欲向原告陳情，可致電原告於各地所設之服務處或辦公室，原告必當竭力為
      民服務，而原告之住家電話、地址屬於個人隱私範圍，雖然原告身為民意代表
      ，亦不應剝奪原告此部分之個人隱私權，並非原告之住家資訊均應揭露予大眾
      得知，故被告前述行為實已侵害原告之隱私權及自由權，依新修正之民法第一
      百九十五條第一項及新修正民法債編施行法第九條規定，被告自應負損害賠償
      責任，爰依前開規定，請求被告給付一千萬元及法定遲延利息；並請求被告為
      回復名譽之適當處分。
（三）對被告抗辯所為之陳述：
  １、被告並非新聞媒體，僅係主持個人談話性節目，故不受新聞自由之保障。縱設
      認為其與新聞媒體有某程度之類似性，惟憲法雖保障新聞自由，但並非提供絕
      對之保障，亦即新聞自由有一定之限度，如因濫用新聞自由而可能侵害其他基
      本人權時，新聞自由即須受到一定之限制。舉例而言，名譽權為基本人權之一
      ，個人之名譽如受不實言論之攻擊，甚且利用新聞媒體散佈該不實言論，則將
      嚴重影響個人於社會上之各種活動，故當涉及個人名譽權侵害之事時，新聞媒
      體對於其所報導之事，必須事前經過妥適之查證，始得加以報導，否則即為藉
      新聞自由之名行侵害人權之實。如認為憲法對於新聞自由提供絕對之保障，則
      任何得使用新聞媒體之團體及個人，即可透過新聞媒體恣意放言，散佈不實、
      誹謗性之言論，藉以打擊異己，如此將使個人之名譽權處於隨時可能受侵害而
      無法獲得救濟之狀態，此實與憲法同時保障個人基本人權之精神相抵觸。依上
      所述，被告種種未經查證即在電視節目中恣意散播不實言論而使原告名譽受損
      之行為，應認係惡意侵害原告之名譽權而不受憲法或法律之保障，自不待言。
  ２、被告於電視節目中對原告所為之種種污衊，均係被告所捏造，並非真實，又縱
      使部分係屬真實（例如原告與連方瑀餐敘、陳水扁曾要求吳子嘉停播被告節目
      等事），惟被告乃夾雜以其所捏造之事實（例如被告稱原告屈從連方瑀及民進
      黨之願望，意圖消滅環球電視台），於大眾傳播媒體中廣為散播，故被告此種
      對於其所捏造之事實而為評論之行為，並不該當刑法第三百一十一條第三款之
      要件，無從阻卻其成立誹謗罪。
  ３、被告之行為是否有誹謗之故意，可由原告所提之歷次被告「甲○挑戰」節目錄
      影帶中得知，無須贅言。舉例而言，八十九年四月五日，被告於「甲○挑戰」
      節目中回答觀眾問題時自承：「乙○○這樣做在沒有明顯的證據以前，我們形
      式上他是一個公司營運的結束，或者呢一個公司營運的不善，所以呢像是個民
      事案件，好像刑事上不構成是打壓這個言論自由，所以沒有違憲的問題。」由
      以上被告之說法明顯可知，被告明知其無證據證明原告欲消滅環球電視台或有
      任何打壓言論自由之行為，且亦明知環球電視台經營不善為公司營運問題，與
      原告個人無關，惟其仍於節目中肆無忌憚地放言誹謗原告，且言之鑿鑿，屢次
      誣指原告為打壓言論自由之徒，其目的無非係欲迫使原告促使環視公司之母公
      司全民電通繼續挹注資金予早已虧損累累之環視公司，從而被告始得繼續自環
      視公司獲取鉅額之主持費，被告主觀上具有誹謗原告之故意，甚為明顯。
  ４、八十八年九月四日及九日，吳子嘉未經環視公司董事會同意，擅自以高價向被
      告購買「甲○大全集」全套五百套及半套一千八百套，當時被告曾交付「甲○
      大全集」之提貨單，如環視公司向被告或成陽印刷股份有限公司（下稱成陽公
      司）提貨，被告或成陽公司自當收回提貨單原本。被告雖稱其曾交付環視公司
      書籍，惟目前所有提貨單原本仍為環視公司所持有，足證被告及證人所稱並不
      實在；被告庭呈甲○大全集之出貨單、發書單或訂購單其買受人或客戶名稱並
      非環視公司，而係其他公司行號或個人，其係因被告於環球電視台主持節目，
      故透過環球電視台向被告訂購甲○大全集，而環視公司僅為聯絡人，並非買賣
      契約當事人。又被告提出所謂成陽公司之出貨單，其上並無環視公司之簽收證
      明，無從證明環視公司已收到被告之書籍。而被告所提之訂購單中，僅有環視
      公司訂購甲○大全集乙套之記錄，該套書籍之買賣契約係獨立於八十八年九月
      四日及九日吳子嘉與被告所定書籍買賣契約之外，為另一完全獨立之契約，且
      環視公司業已給付該套書籍之價金。又被告所提訂購單中包括一張環視公司向
      被告訂閱之全集六十套甲○大全集，惟該六十套書籍係公關書，屬於免費贈品
      ，亦非八十八年九月四日及九日吳子嘉與被告所定購書契約之標的物，而係另
      一獨立之贈與契約。
  ５、縱使如被告所辯稱，其曾交付「甲○大全集」予環視公司，惟環視公司總計向
      被告購買全套五百套及半套一千八百套之數量觀之，被告僅交付其中少數書籍
      ；又縱使將被告所提之發書單及訂購單全部加總（包括前述六十套免費贈品及
      一套另外購買之書籍），被告前後亦僅交付半套十六套及全套一百零五套，而
      環視公司卻已給付被告全部書款新台幣三千七百八十萬元中之二千八百二十五
      萬元，故縱使被告曾交付書籍，惟其所交付之數量與環視公司已給付之書款，
      不成比例，雖經環視公司屢次催告被告被告交付書籍，惟被告至今仍未交付。
      ；另被告稱環視公司於寄發予被告及成陽公司催告其交付書籍之存證信函中，
      要求渠等每隔三日交付乙套書籍係故意為難被告云云，並非事實，蓋此係書寫
      上之錯誤，環視公司之真意為，被告及成陽公司應依原證十九提貨單上限制每
      次提領以二十五套或五十套為基本單位之數量，交付書籍。又依被告所庭呈之
      「甲○大全集」出貨單、訂購單等觀之，被告並非不能一次交付乙套書籍，且
      被告依約本有交付書籍之義務，如其能一次交付大量書籍，環視公司亦會欣然
      接受，被告並不必受前述存證信函中誤植為要求被告一次給付乙套書籍之說法
      所拘束。故被告稱環視公司係故意為難被告云云，實不可採，且與本案無關。
  ６、證人吳子嘉證稱朱婉清曾說明宴客目的係連方瑀欲以私人名義拿錢給環球電視
      台，既然其欲拿錢資助虧損累累之環球電視台，又何來原告屈從其願望，意圖
      消滅環球電視台之說？且證人吳子嘉亦稱當晚餐敘亦僅談到被告在節目中批評
      連方瑀、連戰之問題，並無提到任何環球電視台之存續及消滅環球電視台之問
      題；又證人吳子嘉證稱陳水扁曾於八十八年十一月間要求證人停播被告之節目
      ，吳子嘉並將此事報告原告，縱然屬實，惟原告從未要求吳子嘉停播被告之節
      目，事實上，被告所主持之節目於總統大選後仍持續播放至八十九年四月六日
      被告自行停止主持為止，此業經被告於其八十九年六月二十八日所提民事答辯
      狀第六點中自承。以原告身為民進黨黨員之政治立場，並考量被告於總統大選
      期間對於民進黨總統候選人之諸多批評，原告本應於總統大選期間立即要求環
      球電視台停播被告之節目，惟原告秉持著支持言論自由之一貫理念，從未對被
      告之主持風格及內容有所置喙或干涉，不料被告竟捏造事實，於節目中誣指原
      告與民進黨或陳水扁密謀勾結消滅環球電視台，將一輩子為台灣爭取言論自由
      之原告誣指為扼殺言論自由之殺手，被告之行為已嚴重損害原告之名譽。
  ７、證人吳子嘉證稱，其安排許榮淑女士擔任環球電視台之顧問並非出於同情，而
      係因許女士之立委身份，及有特定議題合作之故，且環球電視台之顧問包括學
      者、政府官員、專家，許榮淑僅為其中之一，並無任何特別之處；惟其卻又於
      九十年五月二十三日出庭時稱，其為在經濟上幫助許榮淑女士，始安排她擔任
      顧問，而許榮淑並未參與環球電視台任何節目之製作及工作，惟其所為證述前
      後矛盾，顯有不實，不足採信；被告多年來始終與原告保持良好之情誼，對於
      原告之婚姻狀況亦有所知，其明知許榮淑女士因與原告個性不合，已經協議分
      居多年，惟竟在節目中稱許榮淑女士很窮沒有錢，卻遭原告惡意遺棄，製造原
      告無情無義之假相。雖被告辯稱前述言論係其與許榮淑女士、吳子嘉一起吃飯
      時，由許榮淑女士所告知，惟婚姻關係中孰是孰非，本即不易釐清，被告既然
      明知原告與許榮淑女士已協議分居多年，即應對許榮淑女士所言持合理之懷疑
      ，且基於原告與被告多年之情誼，被告理應向原告求證許榮淑女士遺棄之說。
      又夫妻關係涉及私德，要與公共利益無涉，更無受公評之必要，故即使身為公
      眾人物之原告，亦應保有此部分之隱私，不得由被告恣意於大眾傳播媒體上放
      言誹謗，惡意損害原告之名譽。
  ８、被告自八十八年九月九日起至八十九年三月十七日止主持環球電視台晚上九時
      至十時「挑戰甲○」節目，另自八十九年三月十八日起至八十九年四月六日止
      在同台同時段主持「甲○挑戰」節目。該二節目之收視率不錯，此依潤利事業
      有限公司（下稱：潤利公司）之電視節目收視率調查報告即可得知。潤利係以
      電話隨機抽樣訪查方式，調查統計各個電視節目之收視率，故其調查結果應具
      高度可信性。依潤利公司二００一年一月號月刊第八頁所示，二０００年有線
      電視家庭平均收視率節目總排名中，環球電視台「甲○挑戰」、「挑戰甲○」
      分居環球電視台收視排名第二名及第四名，其收視率亦各高達1．11％及0．94
      ％。而被告對原告之侵權行為，係發生於其主持「甲○挑戰」節目之際，當時
      該節目之收視排名高居環球電視台第二名，收視率亦高達1.11％，與其他電視
      台之節目相較，有過之而無不及，該節目影響力之大，不言可喻。被告對於一
      般民眾既然具有如此大之影響力，其於節目中涉及個人評論甚至人身攻擊之言
      論自應確實查證，不得有輕忽、不注意之處，否則將對其所評論對象造成難以
      彌補之傷害。惟被告非但未盡其查證之責，反而故意捏造事實，透過媒體大肆
      宣揚，使原告於政治、經濟活動及日常生活中均備受困擾，精神上亦痛苦不堪
      ，被告之行為實已對原告之人格及形象造成莫大損害。
  ９、被告為知名作家及收藏家，其收藏為數甚多之古董字畫為周知之事實，此由電
      視及平面媒體新聞中均可見一二。例如，八十六年八月、九月間，被告展出其
      所收藏之珍品百件，將拍賣所得新台幣二千三百七十六萬元捐贈慰安婦，其個
      人並另外捐贈一百萬元。又八十六年九月間，被告捐贈九百三十八件古文書契
      予台灣省文獻會。另外，被告之著作每每為書店之暢銷書，並占暢銷書排行榜
      之首。凡此均可得見被告之財力雄厚，且在供應生活所需之餘，仍有相當大之
      餘力捐助他人。另外，如原告之辯論意旨狀所述，美國法院為保障人性尊嚴，
      其判例中對於誹謗案件向來均准許原告所為之高額請求，以示加害者不得惡意
      或因輕忽之態度而侵犯他人之權利，而我國法院在此方面一般之判決似乎過於
      保守，尚無法達到保障受害者權利之目的，如欲確實達到憲法保障人性尊嚴之
      原則，提高誹謗案件之賠償金額，實為事理之必然。本案衡諸被告之影響力、
      財力及原告之社會地位等因素，原告請求被告賠償新台幣一千萬元實屬合理。
      且國外對於此類誹謗案件向來均准許原告為高額之請求。
三、證據：
    提出錄影帶、錄帶譯文、環視公司八十八年八月三十日臨時股東會議事錄、公司
    執照、營利事業登記證、主持契約書、協議書、財產申報表、全民電通八十七、
    八十八股東會議事錄潤利公司二○○一年一月號月刊、甲○大全集訂購單、提貨
    單出貨單為證。
乙、被告方面：
一、聲明：駁回原告之訴；及以供擔保為條件之免假執行宣告。
二、陳述：
（一）本件訴訟所請求，應以有不法侵害他人權利之情事為前提，被告於節目中所作
      言論並未有構成不法侵害他人權利之事實，爰就起訴狀所指分別答辯於次：
  １、關於八十九年三月三十一日被告虛構事實，誣指原告與連方瑀見面談話之後，    
      屈從連方瑀與國民黨之願望，開始意圖消滅環球電台；另亦受民進黨影響，而
    加強消滅環球電視台之動機及意願，意圖迫害言論自由部分。查原告與連方瑀
      見面之座談，非但完全真實，且有第三人即前中央廣播電台董事長朱婉清及吳
      子嘉二人在場，該段話題當時適值第十任總統、副總統選舉期間，被告參與為
      一組之副總統候選人，當時基於個人之分析，認為阿扁要消滅這個台，不允許
    這個台的甲○再罵阿扁，也不允許這個台再被他人買去，尤其被可能是不友好
      的宋陣營買去，那還得了嗎？那怎麼辦呢？那你就救這個台，又沒有金主來救
      ，怎麼辦呢？讓它安樂死，讓它自己毀掉，有政治原因的，就如同我的分析，
      阿扁要求這個台關台，乙○○為了想進入行政院當院長，想入閣，也樂得把這
      個台消滅，這也就是我上次所說的，過去乙○○跟連方瑀見面是國民黨要消滅
      這個台，現在呢是民進黨要消滅這個台，所以呢，我說乙○○運氣不好，兩次
      都碰到，他是首當其衝，結果呢所有的罪惡都丟到他頭上。由以上二段起訴狀
      所引用被告三月三十一日節目中說詞，證明被告並無虛構事實，以誣指之情，
    完全是基於合理的懷疑與個人的分析，既無誹謗原告之惡意，也不足造成妨害
      其名譽之傷害。
  ２、關於在電視節目上公然宣佈原告住家電話、行動電話及住家地址、鼓動聽眾打
      電話及寫信至原告家中騷擾，侵害原告之隱私權，致使原告住家安全遭受威脅
      ，電話及住家均無法自由使用、自由權亦遭受侵害部分。依原告主張被告鼓動
      聽眾之方法不過是打電話及寫信至原告家中而已，並非唆使以不法之手段，更
      以原告為中央級民意代表，服務選民範圍遍及全省且又身為電視媒體之負責人
    ，其為公眾人物無可爭論，電話及地址原應忍受有適度的公開，無論基於服務
      選民或廣大聽眾立場，則電話、住所當然應該公開，其要求隱私之程度本即不
      比於一般百姓；何況原告為全民電通董事長，他宣布不支持環球了，在環球董
      事長吳子嘉去張羅，去想把環球電視台由別人來接手的時候或請別人來投資的
      時候，原告又把吳子嘉解除職務，所以原告要毀掉環球台的目的是非常的明顯
      ，當你們可能在不久的將來，看到環球電視台不見的時候，或者變制的時候或
      者看不到甲○節目的時候，你們不要奇怪，沒有什麼財務問題，真的問題就是
      政府打壓問題，請你們務必記住打電話去質問乙○○，打電話去譴責乙○○，
      我建議大家電話給他、譴責他，大家打電話向乙○○抗議。陳水扁要消滅環球
      台因為第一甲○一直用這個台，過去攻擊陳水扁，未來還要攻擊下去，第二環
      環球經營不下去要出賣給聽說宋系人馬有興趣來買這個台，所以陳水扁提出交
      換條件，就是乙○○入閣，可是環球電台要消滅。其主要目的仍在救電視台或
    節目繼續生存而已，毫未有不法之犯意或惡意，自也不涉及妨害其自由或隱私
      之權利。
  ３、關於在節目中偽稱許榮淑女士很窮沒有錢，卻遭原告惡意遺棄，製造原告無情
      無義之假相，侵害原告之名譽權之部分：
      （１）許榮淑被乙○○惡意遺棄的，現在許榮淑很窮，都沒有錢，雖然做了立
            法委員，因為是不分區的，很多錢也拿不到，很多錢要送給朋友，她是
            非常豪俠的一位女士，我們過去一起的戰友，到今天苦苦的支持乙○○
            在乙○○出獄以後，現在呢？把她給惡意地遺棄了。該部份之內容，係
            約一年前許榮淑和蕭政之先生到被告家，就是這麼說的。之後，許榮淑
            與吳子嘉及被告一起吃過一次飯，許榮淑說的更詳細，吳子嘉隨後乃在
            公司為許榮淑所有安排，聊做補貼，不料乙○○趕走吳子嘉後，就把補
            貼給停了。
      （２）今天上午我的老朋友、老難友、小學弟乙○○，他們到了環球電視台，
            說明天可以發薪水，不過呢薪水是選擇性的發放，就是他們查一些帳，
            就是過去在董事長吳子嘉任內發的一些薪水，他們不願意再給了，我舉
            個例子，像民進黨的立委許榮淑，她曾經在台裡面領一筆津貼，什麼原
            因呢？她是個顧問，可是她的丈夫乙○○今天來了以後，他們就不再把
            這個錢給這位被他遺棄的可憐的女士，這位在乙○○坐牢的時候，受苦
            受難在外面營救他、支援他，給他送牢飯的糟糠夫妻、糟糠夫人，這個
            錢就被凍結了。以上都是實情，原告今日春風得意，卻說與許榮淑個性
            不合，而分居，歷經幾十年的婚姻，共過患難的夫妻，個性不合非三兩
            日事，何以不在糟糠妻送牢飯之前分居？而在自己苦盡甘來之日執意分
            居？不是無情無義，又是什麼？
      （３）原告言重義輕，說是珍惜，卻又訴之於法，只怪被告將原告形容為惡意
            遺棄糟糠之妻無情無義之徒，但其自詡為有情有義之人，竟對其於坐牢
            時支持之人遺棄的遺棄，法辦的法辦，如許之情義，豈不太過離奇？
  ４、關於原告與陳水扁配合要消滅環球台，做箝制、打壓及扼殺言論自由之殺手並
      以縮頭烏龜、小人等字眼，在電視節目中公然侮辱原告，侵害原告名譽部分：
      被告於四月六日節目中有謂，我在這邊也呼籲乙○○不要再做縮頭烏龜因為實
      在是看不過去了，真的是要有那種男子漢的氣概，不要做這樣子小人的動作。
      被告該段言詞從上下文看以烏龜為喻，是伊索寓言式的比喻，豈能膠柱鼓瑟，
      硬說烏龜就是老婆偷人的男人成為羞人之詞，至於所說小人一詞，原文是男子
      漢的氣概和小人的動作，兩者之間，勉其應做前者的氣概而不要學小人的動作
      ，被告並無直指原告為縮頭烏龜及小人之言詞，不具誹謗之惡意。
  ５、關於偽造文書部分：
      由於吳子嘉維護新聞自由，被告發揚言論自由，環球電視台於總統選舉期間聲
      勢如日中天，因此引起各路人馬之覬覦、關切、打壓者，豈止於連方瑀之一馬
      ，幸賴吳子嘉堅定苦撐，勉力維持至選戰結束，吳子嘉深知繼續經營之艱難，
      乃與有高度投資意願之特定人士積極洽談，對方提出極其善意條件，願以原價
      收購環球，使母公司之全民電通可毫無損失地退出環球經營行列，惜以消息經
      數家平面媒體之競相披露，因而提前曝光乃至不成。三月二十二日經原告指示
      謊報公司證照遺失，重新申請公司新文件，是為被告稱其偽造文書之所指，且
      案經吳子嘉提出告發在案，俱有事證，非被告所捏造誣攀，自也不構成妨害其
      名譽之責任自明。
（二）綜觀本件被告所主持電視節目內容全意旨，蓋以反抗遭受政治打壓，箝制言論
      自由為主旨，自得謂為為保護合法利益，以善意發表之言論，毫無對原告作人
      身攻擊之惡意，應不構成責任要件，當無侵權行為之可言：
  １、原告本件本於侵權行為法律關係，依民法一百八十四條、第一百九十五條第一
      項規定，請求損害賠償及回復名譽。然侵權行為之成立，以故意過失為要件，
      且主張他人因故意過失侵害其權利而成立侵權行為者，應就他人有故意過失負
      舉證責任。本件原告起訴狀洋洋灑灑成鉅冊，但見全部抄錄被告節目內容為事
      實之陳述，卻不見就被告有應構成侵權行為之如何故意過失踐行舉證責任。
  ２、更以造成侵權行為，其發生若無故意過失，即無賠償之可言，且侵權行為損害
      之發生與其原因事實間要有相當因果關係存在；何況侵權行為損害賠償請求權
    以實際上受有損害為成立要件。原告對於被告之行為，致伊受有何實際之損害
      ，以及原告所受實際損害與被告故意過失之侵權行為事實間有如何之相當因果
      關係等諸般訴之成立要件，俱付闕如。
（三）被告就起訴所指八十九年三月三十一日被告虛構事實，誣指原告與連方瑀見面
      談話之後，屈從連方瑀與國民黨之願望，開始意圖消滅環球電台；另亦受民進
      黨影響，而加強消滅環球電視台之動機及意願、意圖迫害言論自由一節，已引
      用被告該節目中台詞，證明被告並無虛構事實以誣指之情，完全基於合理的懷
      疑與個人之分析，既無誹謗原告之惡意，也不足以造成妨害原告名譽之傷害外
      ，更有證人吳子嘉之兩次出庭供證在卷，證明被告的確並無虛構事實以誣指之
      各情，是被告已踐行查明真實之義務；又關於起訴指為在節目中偽稱許榮淑女
      士很窮沒有錢，卻遭原告惡意遺棄，製造原告無情無義之假象，侵害名譽權一
      ，除亦經於前狀同樣以起  訴狀所引被告台詞，證明非有惡意誹謗之犯意外。
    查被告與原告及許榮淑夫妻間相知甚深，許榮淑於原告坐牢期間之苦楚，以及
      被告也曾予許經濟上之援助之情猶在記憶中，而今原告對於妻友均成反目之事
      實，責其無情無義應是尤未為過，何況原告於補充辯論意旨中也自承，被告對
      於許榮淑之財力甚佳應知之甚詳，正因被告知之甚詳，了解其很窮沒有錢，又
  有竟僅依許女士片面之詞，原告既知是乃出自許女士片面之詞足證被告所言
      真實，何來誹謗、妨害名譽刑責之有。
（四）本件原告請求權之有無，應以刑事誹謗罪之成立為前提，惟以為貫徹憲法保障
      新聞自由之目的，刑法第三百十一條所稱以善意發表言論自應從寬解釋，而採  
      取真正惡意原則；何況該誹謗罪條文為民國二十四年行憲之前所制定，於今民
      主憲政時代早已不符時空環境，我國刑法雖仍有誹謗罪之處罰，但誹謗罪之除
      罪化，已成全球之大趨勢殆無可議；又刑法該三百十一條乃為三百十條誹謗罪
      之阻卻構成要件事由，為貫徹憲法保障新聞自由目的其第三款所稱，以善意發
      表言論，應予從寬解釋，亦即應採，真正惡意原則，是為大多刑法學者及每位
      法官，如本院梁耀鑌法官之所見「法律對侵害人民名譽權加以刑事處罰固然有
      其立法沿革，然鑑於新聞自由為民主憲政與自由社會之基石，自應避免新聞媒
      體因擔懼誹謗責任而產生之塞蟬效應，媒體之報導如涉及妨害他人名譽，若係
      以善意發表言論而對於可受公評之人或事為適應之評論者，應依刑法第三百十
      一條第三款規定不加處罰。」本件原告乃知名民主鬥士又為政黨大老，且為新
      聞媒體全民電通負責人，當然即屬可受公評之人士。
（五）刑法誹謗罪除係故意犯外，亦係意圖犯，而故意一詞係指行為故意，意圖即指
      散佈於眾之不法意圖，誹謗罪欠缺構成要件之故意或散佈於眾之不法意圖，均
      不具構成要件該當性，而構成要件該當性必須由原告舉證證明，被告依法不負
      自證無罪之義務；換言之，必須由原告舉證證明被告所作報導有惡意。
三、證據：
    聲請本院訊問證人吳子嘉、朱婉清、許榮淑。
      理    由
一、原告起訴主張：被告於八十九年三月三十一日在環球電視台「甲○挑戰」節目中
    虛構事實，指原告與連方瑀見面談話之後，屈從連方瑀與國民黨願望，開始意圖
    消滅環球電視台；另亦受民進黨影響，而加強消滅環球電視台之動機及意願，意
    圖迫害言論自由；並公布原告電話，公然鼓動觀眾打電話向原告抗議騷擾；又於
    八十九年四月三日，再度虛構事實，誣指原告以入閣為交換條件，與中華民國第
    十任總統當選人陳水扁共同密謀消滅環球電視台，聯合迫害言論自由，做箝制、
    打壓、扼殺言論自由之殺手，並誣指原告「偽造文書，多一條罪狀」，且再度公
    布原告住家電話及行動電話號碼，公然鼓動聽眾打電話至原告住家電話及行動電
    話騷擾；同年月四日又指原告與陳水扁配合來搶環球電視台，甚至消滅這個電視
    台，再公布原告之住家地址，鼓動觀眾寫信騷擾原告；又被告與原告為多年好友
    ，明知原告與配偶許榮淑係因個性不合而分居，且許榮淑理財能力甚佳，經濟狀
    況良好，竟於翌日於該時段之節目中，指稱許榮淑很窮沒有錢，遭原告惡意遺棄
    ，製造原告無情無義之假相；並宣稱原告與陳水扁配合要消滅環球電視台，做箝
    制、打壓及扼殺言論自由殺手，且以「縮頭烏龜」、「小人」等字眼，在電視節
    目上公然侮辱原告。被告連續在前開節目中，以其個人「想像」、「推測」之事
    ，在未經查證下即以肯定語氣堅稱為事實大肆宣揚，並鼓動觀眾打電話或寫信至
    原告家中，顯係故意不法侵害原告之名譽權、自由決定權、隱私權，爰依民法第
    一百八十四條第一項前段、第一百九十五條第一項及民法債篇施行法第九條規定
    ，求為判決被告給付一千萬元及法定遲延利息，及分別於中國時報、聯合報、自
    由時報及台灣日報第一版之下半版各刊登一日如附件所示之道歉啟示等語。
二、被告則以：原告本件請求權之有無，應以被告是否成立誹謗罪為前提，而誹謗罪
    之成立，又以故意及意圖散布不實之事於眾為要件。原告為一中央級民意代表，
    係公眾人物，而於第十屆總統大選前、後，分別與訴外人連方瑀、陳水扁碰面，
    亦係事實，故被告於節目中述及原告要消滅環球電視台等語，是合理的懷疑與個
    人之分析，其目的僅為救電視台或節目之繼續生存，並無誹謗之惡意；又原告為
    民意代表且為電視媒體負責人，基於服務選民或廣大觀眾之立場，電話及居家住
    址當然要公開，其要求隱私程度自較一般百姓為低；況被告僅係請觀眾打電話或
    寫信向原告請願，並非唆使以不法手段為之；而被告與原告與許榮淑夫妻係數十
    年之好友，瞭解渠等間之關係，不可能係因個性不合而分居，且親聞許榮淑訴說
    生活很窮遭原告遺棄等語，在節目中傳述許榮淑遭原告惡意遺棄之事實，亦無誹
    謗之可言；；至於「縮頭烏龜」、「小人」等，是伊索寓言式的比喻，係勉原告
    要有男子漢的氣概，不要學小人的動作；另吳子嘉對原告提出偽造文書之告發，
    亦係屬事實，並非被告捏告，故被告於節目中所為之言論，係以反抗遭受政治打
    壓，箝制言論自由為主旨，保護合法利益，並以善意發表言論，無對原告作人身
    攻擊之惡意，自不成立誹謗罪，故私法上亦不構成侵權行為；況原告並未能證明
    被告有何故意或過失，且不能證明因被告前開行為受有何損害；又被告現無業，
    且無財產等語，資為抗辯。
三、原告起訴主張被告於八十九年三月三十一日在環球電視台「甲○挑戰」節目中指
    伊與連方瑀見面談話之後，屈從連方瑀與國民黨願望，開始意圖消滅環球電視台
    ；另亦受民進黨影響，而加強消滅環球電視台之動機及意願，意圖迫害言論自由
    ；並公布伊住家電話，公然鼓動觀眾打電話向原告抗議；又於八十九年四月三日
    ，指伊以入閣為交換條件，與中華民國第十任總統當選人陳水扁共同密謀消滅環
    球電視台，聯合迫害言論自由，做箝制、打壓、扼殺言論自由之殺手，又指伊「
    偽造文書，多一條罪狀」，且再度公布原告住家電話及行動電話號碼，公然鼓動
    聽眾打電話至原告住家電話及行動電話騷擾；同年月四日又於前開節目中指稱伊
    與陳水扁配合來搶環球電視台，甚至消滅這個電視台，再公布伊之住家地址，鼓
    動觀眾寫信騷擾原告；翌日又於電視節目中指稱許榮淑很窮沒有錢，遭伊惡意遺
    棄，再宣稱原告與陳水扁配合要消滅環球電視台，做箝制、打壓及扼殺言論自由
    殺手，指伊為「縮頭烏龜」、「小人」等事實，業據提出錄影帶、錄影譯文為證
    ，且為被告所不爭執，堪信為真。被告雖以前開情詞置辯，惟：
    （一）按言論自由為人民之基本權利，憲法第十一條有明文保障，國家應給予最
          大限度之維護，俾其實現自我、溝通意見、追求真實及監督各種政治或社
          會活動之功能得以發揮。惟為兼顧對個人名譽、隱私及公共利益之保護，
          法律尚非不得對言論自由依其傳播方式為合理之限制。大法官會議第五○
          九號解釋意旨參照。而刑法第三百十一條第三款規定：「以善意發表言論
          ，對於可受公評之事，而為適當評論者，不罰。」旨在折衷保護名譽及言
          論自由，而名譽係屬開放概念，其侵害是否構成不法，應依利益衡量加以
          判斷，基於法律秩序的統一性，上開刑法之規定，亦應列入個案加以認定
          。而所謂「可受公評之事」，係指依其事件之性質與影響，應受公眾評論
          、評斷或批評者而言，至於是否屬可受公評之事，其標準如何，則應就具
          體之事件，以客觀之態度，社會公眾之認知及地方習俗等資為認定，一般
          而言，凡及國家社會或多數人之利益者，皆屬之；所謂適當之評論者，
          即其評論中肯不偏激，未逾必要範圍之程度，故以善意發表言論，對於可
          受公評之事為適當之評論者，於刑事上不構成誹謗罪，民事上自亦不構成
          侵權行為。然事實陳述與發表意見仍有差異，因事實本身有真實與否之問
          題，而意見則為主觀之價值判斷，無所謂真實與否，在民主多元社會各種
          價值判斷皆應容許，蓋維護言論自由即所以促進政治民主及社會健全發展
          ，與個人名譽可能遭受之損失權衡，顯然有較高之價值；雖兩者在概念上
          偶有流動，惟若意見係以某項事實為基礎或發言過程中夾雜論敘，事實敘
          述與評論混一談時，在評論言論自由與保障個人名譽權之考量上，即應考
          慮事實之真偽問題。
    （二）查原告為立法委員，屬中央級民意代表，係一公眾人物，故有關其個人行
          為，及私德部分，尚非與公益無關，均得成為公評之對象，則被告前開
          言論，是否為言論自由保障之範圍，有無阻卻違法之情形，為名譽權是否
          遭受侵害之成立要件，茲就名譽權及隱私權部分，分述如后：
          １、名譽權部分：
          （１）被告於八十九年四月五日挑戰甲○節目中稱「我在這邊也呼籲張俊
                宏不要再做縮頭烏龜，因為實在是看不過去，真的要有那種男子漢
                之氣概，不要做這個樣子的小人動作。」等語，係以「縮頭烏龜」
                、「小人」影射原告，藉著字裡行間意義使原告名譽受到貶損，雖
                被告辯稱係伊索寓言，目的係為勉原告有男子氣概，並無使人難堪
                之意，惟就該日錄影帶全文內容以觀，實無從認定被告僅係勉勵性
                質，而無使原告難堪之故意，所辯尚無可採。
          （２）有關被告於八十九年三月三十一日在甲○挑戰節目中發表言論稱「
                ．．．乙○○在選舉前的時候，有一天晚上，乙○○和連方瑀見了
                面，見了面以後呢，不曉得乙○○跟連方瑀怎麼談的，然後態度就
                轉變了，轉變之痕跡使我們看得很清楚，就是他們希望環球電視台
                告一段落，環球電視台這個賠錢的電視台，如果沒有全民電通龐大
                資金來支持，環球可能就結束了，所以乙○○就表示不支持了。」
                ；「另外一方面，民進黨也來了，．．．，所以呢，政治背景清清
                楚楚展示出來，這個環球電視台要被消滅，最後爆發點就是乙○○
                他們控制這個台，不拿一塊錢出來，要讓這個台死掉。」；「張俊
                宏他們，顯然的屈從連方瑀和國民黨系統的願望，要用技術擊倒使
                環球電視台消滅於無形，而在民進黨當家以，就加強了要消滅環球
                電視台的這個動機和意願．．．。」；「乙○○的電話是0000
                0000，00000000，大家應該向他抗議，抗議這個口口
                聲聲民主的人，民進黨的立法委員，他是怎麼在箝制自由民主，要
                把一個環球電視台給毀掉。」原告於第十屆總統大選前，確曾與連
                方瑀餐敘，且連方瑀又於餐敘前透過訴外人朱婉清向證人吳子嘉表
                示私人拿錢給環球電視台，餐敘中提到環球電視台選舉時之新聞編
                輯及環球電視台相關問題，亦有提到甲○如何在節目中罵連戰、連
                方瑀等情，業據證人吳子嘉證述在卷。原告與連方瑀見面既非全然
                子虛，則被告就原告嗣後之行為轉變，以個人主觀價值所為之判斷
                ，評論乙○○表示不支持，尚無過度之可言，亦難謂被告有何惡意
                ，而原告是否屈從連方瑀和國民黨系統的願望，要以技術使環球電
                視台消滅於無形，及民進黨當家以後，加強了原告消滅環球電視台
                之動機與意願，均非特定事實之陳述，而為個人主觀之判斷，應受
                言論自由之保障，被告辯稱該言論是基於個人之合理懷疑及分析，
                非無可採，原告主張被告前開言論侵害名譽權，並無可採。
          （３）被告於同年四月三日節目指稱「現在問題出現了，在那裡啊？又是
                乙○○，今天我們報上講得很清楚的消息，我們可以看到民進黨內
                誰最有機會進入內閣，乙○○等他們都是副閣揆之熱門人選，行政
                院副院長之熱門人選，然後乙○○的話（報紙），他認為自己從事
                民主運動三十餘年，現在民進黨執，他認為功業已經完成，內心的
                成就與滿足感，至今仍讓他飄飄然，心願已了，任何職位都不重要
                了，如果是這樣的話我甲○的情報是說陳水扁通知乙○○，陳水扁
                要消滅環球電視台，為什麼呢？因為第一甲○一直用這個台，過去
                來攻陳水扁，未來還要攻擊下去，第二點環球電視台經營不下去了
                ，聽說宋系人馬有興趣來買這個台，那還得了嗎？所以陳水扁提出
                交換條件，就是說乙○○入閣，可是環球電視台要消滅。」；「這
                時候，我必須在這裡公開譴責乙○○，並且警告幫乙○○來把我節
                目動手腳的人．．．。」。同年月四日指陳「然呢後又到乙○○配
                合陳水扁想搶這個台，我所謂搶這個台不一定要哦，可能消滅這台
                ，．．．」；四月五日陳述「有政治原因的，就如同我的分析，，
                阿扁要求這個台關台，乙○○為了進入行政院當所謂的副院長，想
                入閣，也樂得把這個台消滅，．．．，所以呢，乙○○運氣不好，
                兩次都首當其衝，結果所有的罪惡都丟到他頭上。」此有原告提出
                之錄影帶譯文可參。依前開錄影帶內容所示，被告顯係針對陳水扁
                要消滅環球電視台，打壓言論自由之議題，根據報載及個人所見所
                聞，提出個人主觀之價值判斷，且其於日後之節目中提到有關消滅
                環球電視台一事，打壓言論自由等均係基於其主觀之價值判斷所為
                ，而消滅環球電視台一事，及多數人之利益，為可受公評之事項
                ，被告所為之評論，亦無過當之可言，故原告主張被告此部分侵害
                其名譽權，亦無可採。
          （４）被告於八十九年年四月五日在同時段之節目中指稱「訴外人許榮淑
                被乙○○惡意遺棄，用這兩個字好了，惡意的遺棄，現在許榮淑很
                窮，都沒有錢，雖作了立法委員呢，因為是不分區的，很多錢也拿
                不到，很多錢要送給朋友，我們過去一起的戰友，到今天，苦苦的
                支持乙○○，在乙○○出獄以後，現在呢，把他給惡性地遺棄了，
                並且背離了我們黨外大家共同的理想，今天居然他變成了一個箝制
                並打壓並且扼殺言論自由的一個殺手。」四月六日以「今天上午我
                的老朋友、老難友、小學弟乙○○，他們到了環球電視台說明天可
                以發薪水了，不過呢，薪水是選擇性的發，．．．，我舉個例子，
                像民進黨的立法委員許榮淑，他曾經在台裡面有一筆津貼，什麼原
                因呢？他是個顧問，可是他的丈夫乙○○今天來了以後，他們就不
                再把這個錢給這個被他遺棄了的可憐女士，這位在乙○○坐牢時，
                受苦受難在外面營救他、支援他，給他送牢飯的糟糠夫妻、糟糠夫
                人，這個錢就被凍結。」雖屬原告之私德問題，然因原告之身分，
                ，尚非與公益無關。而證人吳子嘉證稱伊與原告及訴外人許榮淑聚
                會時，許榮淑確曾說很窮，被原告遺棄，伊因許榮淑為立法委員，
                想在經濟上幫助他，而安排許榮淑在環球電視台當顧問，許榮淑實
                際上並未參與環球電視台任何節目之製作及工作，只是名義上之顧
                問，原告接手環球電視台後，許榮淑有告訴伊顧問費已被停掉了等
                語。訴外人許榮淑與原告係夫妻關係，則由其個人指出被遺棄、很
                窮及薪水被原告凍結等語，足以使人有相當之理由確信其為真，且
                被告與原告夫妻為數十年之好友關係，對於許榮淑之經濟狀況，亦
                知之甚詳，則辯稱其縱未經查證許榮淑所言，亦難認有何過失，尚
                非無據。
          （５）另被告於八十九年四月三日節目中於訴外人李永萍描述離職過程後
                ，接稱「偽造文書，多一條罪」，此僅為被告於訴外人李永萍敘述
                 後所為之評論，且其言論並未過當。
          （６）綜右所述，被告前開言論，除「縮頭烏龜」、「小人」字眼，對原
                告構成侵害名譽權外，其餘尚符合言論自由保障之範圍，不構成侵
                權行為。
        ２、隱私權部分：
            按所謂隱私權，乃係不讓他人無端地干預其個人私的領域之權利，此種
            人格權乃是在維護個人尊嚴，保障追求幸福所必要而不可或缺者。人的
            尊嚴是憲法體系的核心，人格權為憲法的基石，是一種基本權利。故原
            告雖為中央民意代表，有服務選民之義務，其要求保持隱私之程度固較
            一般人為低，但並不會致於因前開身分而被剝奪。原告為立法委員，於
            開會期間，選民或民眾可透過立法院之總機轉接或直接以書狀送立法院
            達到陳情之目的，此為眾所周知；且被告對於原告主張於各地均設有選
            民服務處或辦公處所之事實，亦不爭執，則以立法院之辦公場所及各地
            之服務處，已足暢通民眾陳情管道，實無再將其居家住址及私人電話、
            行動電話公開之必要，被告未經原告之同意，分別於八十九年三月三十
            一日、四月三日、四月五日公布原告之住家、行動電話號碼，且一再重
            複，加強觀眾記憶，鼓動觀眾打電話譴責原告，八十九年四月四日公布
            原告住家地址為台北市○○街十一巷二號六，請觀眾寫信向原告請願，
            已嚴重侵害原告隱私權。
四、按因故意或過失，不法侵害他人之權利者，負損害賠償責任；不法侵害他人身體
    、健康、名譽、自由、信用、隱私、貞操，或不法侵害其他人格法益而情節重大
    者，被害人雖非財產上之損害，亦得請求相當之賠償金額，其名譽被侵害者，並
    得請求回復名譽之適當處分；而修正之民法第一百九十五條之規定，於民法債篇
    修正施行前，不法侵害他人信用、隱私、貞操，或不法侵害其他人格法益清節重
    大者，亦適用之。民法第一百八十四條第一項、第一百九十五條第一項、民法債
    篇施行法第九條分別定有明文。又慰藉金之賠償，須於人格權遭受侵害，使精神
    上受有痛苦為必要，其核給之標準固與財產上損害之計算不同，然非不可堪酌雙
    方身分資力與加害程度，及其他各種核定相當之數額，最高法院五十一年台上字
    第二二三號判例意旨參照。茲就原告之請求，審酌如后：
    （一）精神慰撫金部分：
          被告前開構成侵權行為部分，不法侵害原告之名譽、隱私權，且透過大眾
          媒體之傳播，足以使原告難堪，精神上受有莫大之痛苦，不言可喻。查「
          甲○挑戰」節目，於晚間九時至十時播出，尚屬黃金時段，而該節目自八
          十九年三月十八日起至同年四月六日止之收視率依潤利事業有限公司二○
          ○一年一月號月刊所示，為百分之一．一一，在環球電視台節目總排行為
          第二名，此有原告提出且為被告所不爭之潤利公司出版之月刊可參，影響
          力相較於其他有線電視台之同時段節目為高；而原告為中央民意代表及擔
          任媒體負責人，被告為高知名度之作家兼節目主持人，在社會上均有卓越
          之身分地位；而被告對於觀眾及讀者之影響力深，乃眾所週知，故其於節
          目中所為之言論，對原告所為之加害程度亦重；參以原告於台北市○○地
          段之臨沂街及士林區分別有土地數筆及房屋數間；存款一百四十三萬二千
          八百四十三元；及全民電通股票五十萬股、台視股份十七股，小客車三千
          C．C．兩部，此有被告所不爭之八十八年度公職人員財產申報表可參；被
          告經常大筆捐贈古董物品，且甲○回憶錄於八十六年六月間佔上暢銷排行
          榜第一名，並於當年賣出八十一刷、十萬冊，著作「北京法源寺」被推薦
          為諾貝爾文學獎著作，於八十九年三月間已成書市暢銷書而缺貨中，此有
          原告提出且為被告所不爭之中時電子報可參，且被告對於環球電視公司復
          有二千八百餘萬元之書款債權等情，依一般市場行情言，被告每年應擁有
          豐厚之版稅收入，被告以其身分上空白之職業欄，辯稱無業且無財力，並
          無可採，是本院審酌前情，認原告之請求以五百萬元為合理。故原告請求
          被告給付五百萬元精神慰撫金及自起訴狀繕本送達翌日即八十九年六月九
          日起至清償日止，按週年利率百分之五計算之利息，為有理由，應予准許
          ；逾此部分之請求，則無理由，應予駁回。
    （二）關於刊登道歉啟示部分：
          原告請求被告應於中國時報、聯合報、自由時報、台灣日報第一版下半版
          刊登一日如附件一所示之道歉啟示，核其內容係就被告於前開時日於環球
          電視台「甲○挑戰」節目中之不當言論為澄清道歉，惟如前所述，被告除
          對於「縮頭烏龜」、「小人」負侵權行為責任外，其餘言論未侵害原告之
          名譽。而本件兩造均係知名人物，判決結果為媒體所關注，故「縮頭烏龜
          」、「小人」妨害名譽一事，經報載為侵權行為後，原告之名譽已足回復
          ，實無再刊登道歉啟示之必要，故原告請求於前開報紙第一版下半版各刊
          登一日如附件之道歉啟示，為回復原狀之適當處分，並無理由。
五、兩造均陳明願供擔保聲請宣告假執行或免假執行，經核原告勝訴部分，並無不合
    ，爰分別酌定相當之擔保金額准許之；至於原告敗訴部分，既經駁回，其假執行
    之聲請，失所附麗，應併予駁回。
六、本件事證已臻明確，兩造其餘攻擊防禦方法及舉證，於判決結果不生影響，毋庸
    一一論述；被告另請求傳喚證人朱婉清、許榮淑，因欲證明之事實，經認定不構
    成侵權行為，固無再傳之必要，附此敘明。
七、結論：
    原告之訴為有一部有理由，一部無理由，依民事訴訟法第七十九條但書、第三百
    九十條第二項、第三百九十二條，判決如主文。
中      華      民      國    九十      年      八      月      九      日
                                      民事第六庭法      官  吳素勤
右為正本係照原本作成
如對本判決上訴，須於判決送達後廿日內向本院提出上訴狀
中      華      民      國    九十      年      八      月      九      日
                                                法院書記官  柯金珠


司法院資訊處製作；財團法人民間司法改革基金會備份。
